【裁判字號】    97,簡上,451
【裁判日期】    970813
【裁判案由】    毒品危害防制條例
【裁判全文】
臺灣板橋地方法院刑事判決             97年度簡上字第451號
公  訴  人  臺灣板橋地方法院檢察署檢察官
上  訴  人  甲○○
即  被  告
上列上訴人即被告因毒品危害防制條例案件，不服本院中華民國
97年2 月29日96年度簡字第8685號第一審判決（聲請簡易判決處
刑案號：96年度偵字第8768號、第9081號），提起上訴，本院管
轄之二審合議庭判決如下：
    主  文
原判決撤銷。
甲○○施用第二級毒品，處有期徒刑肆月，如易科罰金，以新臺
幣壹仟元折算壹日。又施用第二級毒品，處有期徒刑肆月，如易
科罰金，以新臺幣壹仟元折算壹日，扣案之甲基安非他命殘渣袋
壹個沒收銷燬之，甲基安非他命吸食器壹組沒收之。應執行有期
徒刑陸月，如易科罰金，以新臺幣壹仟元折算壹日，扣案之甲基
安非他命殘渣袋壹個沒收銷燬之，甲基安非他命吸食器壹組沒收
之。
    事  實
一、甲○○前於民國93年間，因施用毒品案件，經本院以93年度
    少調字第567 號裁定令入勒戒處所觀察、勒戒後，認無繼續
    施用毒品之傾向，於93年8 月13日執行完畢釋放，並經本院
    以93年度少調字第567 號裁定不付審理；又於96年間，因施
    用第二級毒品案件，經本院以96年度簡字第3991號判處有期
    徒刑3 月確定，復經本院以96年度聲減字第6312號裁定減刑
    為有期徒刑1 月15日；於同年間，再因施用第二級毒品案件
    ，經臺灣臺北地方法院以96年度簡字第2981號判處有期徒刑
    5 月確定，上開二案件，嗣經臺灣臺北地方法院以96年度聲
    字第2158號裁定應執行有期徒刑6 月確定（迄至97年7 月9
    日始縮刑期滿執行完畢，於本案未構成累犯）。詎其猶不知
    悔悟並戒絕毒癮，復基於施用第二級毒品甲基安非他命（下
    稱甲基安非他命）之犯意，分別於(一)96年10月2 日經本法院
    調查保護室採集尿液回溯96小時內之某時，在不詳處所，以
    不詳方式，施用甲基安非他命1 次。嗣甲○○於96年10月2
    日前往本法院報到保護管束，為本法院調查保護室採集尿液
    送驗結果呈安非他命類（含甲基安非他命）陽性反應。(二)於
    96年11月4 日7 時許，在臺北縣三重市○○路○ 段117 巷11
    號2 樓住處，以將甲基安非他命置入臨時組裝之吸食器內以
    火燒烤成煙霧後吸食之方式（聲請簡易判決處刑書略載為同
    年月7 日4 時58分為警採集尿液回溯96小時內之某時，在不
    詳處所，以不詳方式），施用甲基安非他命1 次。嗣於96年
    11月7 日2 時10分許，在甲○○之上址住處為警查獲，並扣
    得甲○○所有之吸食器1 組，及不詳人所有之甲基安非他命
    （聲請簡易判決處刑誤載為安非他命）殘渣袋1 個、湯匙1
    支、吸食器1 組、電子磅秤1 臺、塑膠球管3 支、吸管杓子
    2 支、2 號夾鍊袋63個、0 號夾鍊袋253 個，並採集其尿液
    送驗結果呈安非他命類（含甲基安非他命）陽性反應，而查
    悉上情。
二、案經臺灣板橋地方法院函送暨臺北縣政府警察局三重分局報
    告偵查後聲請簡易判決處刑。
    理  由
壹、程度方面：
    被告業經合法傳喚，此有本院送達證書1 紙在卷可稽，其無
    正當理由不到庭，爰不待其陳述，逕行判決。
貳、實體方面：
一、上揭事實，業據被告甲○○於本院準備程序中坦承不諱，且
    其於警詢時亦已坦稱：伊最後一次係於96年11月4 日7 時許
    ，在伊家中，以吸食器吸食安非他命等情無訛。又被告於96
    年10月2 日至本法院調查保護室採集其尿液，及於同年11月
    7 日4 時58分許為警所採集其尿液均經送鑑驗，先以EIA 酵
    素免疫分析法初步檢驗，再以GC/MS 氣相層析質譜儀法確認
    檢驗結果，均係呈安非他命類（含甲基安非他命）陽性反應
    ，此有本法院受保護少年尿液檢體監管紀錄表（尿液檢體編
    號：01）、臺北縣政府警察局三重分局查獲毒品案件被移送
    者姓名、代碼對照表（代碼編號：0000000000）、台灣檢驗
    科技股份有限公司於96年10月16日及同年11月23日分別出具
    之濫用藥物尿液檢驗報告（報告編號各為：CH/2008/A0351
    、CH/2008/B0537） 各1 份在卷可稽，此外，並有臺北縣政
    府警察局三重分局搜索筆錄、扣押物品目錄表各1 份，及被
    告所有之吸食器1 組扣案可資佐證。又按甲基安非他命經口
    服投與後，約百分之七十於24小時內自尿中排出，約百分之
    九十於96小時內自尿中排出，由於目前國內尿液中甲基安非
    他命之檢驗僅為鑑定其是否呈陽性反應，尚未定其含量，且
    甲基安非他命成分之檢出與其投與方式、投與量、個人體質
    、採尿時間與檢測儀器之精密度等諸多因素有關，因此僅憑
    尿液中呈甲基安非他命陽性反應，並無法確實推算吸食時間
    距採集時間之長短，惟依上述資料推斷，最長可能不會超過
    4 日即96小時，此經行政院衛生署藥物食品檢驗局於81年2
    月8 日以（81）藥檢壹字第001156號函釋明在案。據上，益
    徵被告之任意性自白核與事實相符。另查，被告前於93年間
    ，因施用毒品案件，經本院以93年度少調字第567 號裁定令
    入勒戒處所觀察、勒戒後，認無繼續施用毒品之傾向，於93
    年8 月13日執行完畢釋放，並經本院以93年度少調字第567
    號裁定不付審理在案，此有臺灣高等法院被告前案紀錄表在
    卷可稽。綜上所述，足認被告前經觀察勒戒執行完畢釋放後
    ，係於五年內再犯本件施用第二級毒品犯行至明。本案事證
    明確，被告犯行堪以認定，應依法論科。
二、查甲基安非他命屬於毒品危害防制條例第2 條第2 項第2 款
    所規定之第二級毒品，核被告所為上揭事實欄一(一)及(二)犯行
    ，均係犯毒品危害防制條例第10條第2 項之施用第二級毒品
    罪。被告施用前持有第二級毒品之低度行為，為進而施用之
    高度行為所吸收，不另論罪。被告所犯上開二相同罪名，犯
    意各別，二次犯行已相隔一個多月，行為互殊，應予分論併
    罰。
三、原審以被告罪證明確，依法論科，固非無見。但查，按科刑
    之判決書，對於犯罪事實必須詳加認定，而後於理由內敘明
    其認定犯罪事實所憑之證據，及其認定之理由，方足以資論
    罪科刑，其所載事實理由與其所宣告之主文，尤必相互一致
    ，若僅於理由內敘明其有犯罪之證據，而事實欄內並未認定
    ，則理由失其根據，僅於主文內宣告其罪刑，而事實理由內
    均未記載，則主文失其根據，均與法定程式不符，其判決即
    難謂非違法，最高法院48年台上字第1182號判例可參；次按
    科刑之判決書其宣示之主文，與所載之事實及理由必須互相
    適合，否則即屬理由矛盾，其判決當然為違背法令，最高法
    院64年台上字第893 號判例要旨可參。第查，原審判決既認
    定被告係施用第二級毒品甲基安非他命，而按人體施用甲基
    安非他命後，其主要代謝物中，未改變型態之甲基安非他命
    占施用劑量達百分之四十三，安非他命則約為百分之五；人
    體若係施用安非他命後，主要代謝物中則有未改變型態之安
    非他命，但無甲基安非他命，此經法務部調查局以93年5 月
    4 日調科壹字第09362413980 號函釋明在案，足見人體若施
    用安非他命，其尿液代謝物不可能出現甲基安非他命，惟人
    體若施用甲基安非他命，其尿液代謝物除主要有甲基安非他
    命外，亦可能有少量之安非他命，是本案被告之尿液除呈現
    較少量之安非他命陽性反應外，主要係呈現甲基安非他命之
    陽性反應，依上開函示，被告自不可能係施用安非他命，而
    應係施用甲基安非他命無訛。是以，原審簡易判決所載之犯
    罪事實既引用檢察官聲請簡易判決處刑書，而該聲請簡易判
    決處刑書犯罪事實欄第16行係記載被告「施用甲基安非他命
    1 次」，惟原審簡易判決書之事實及理由欄一第三、四行卻
    係記載「以安非他命吸食器燒烤產生煙霧之方式」，於主文
    欄、事實及理由欄三第四行卻記載「安非他命吸食器1 組」
    ，則原審簡易判決事實及理由欄所述被告施用第二級毒品之
    種類究係甲基安非他命或安非他命，顯已有矛盾；又原審簡
    易判決之事實及理由欄三內係記載：「扣案之『甲基安非他
    命殘渣袋』1 個，屬當場查獲之第二級毒品，又其外包裝袋
    與其內之毒品難以完全析離，應依毒品危害防制條例第18條
    第1 項前段規定諭知沒收銷燬之」，惟於原審判決之主文欄
    係記載扣案之「安非他命他命殘渣袋1 個」沒收銷燬之，其
    「事實及理由」與主文間就有關沒收物品內容，亦有歧異。
    是以，依前揭判例意旨，原審判決即難謂非違法。原審判決
    認事用法既有可議之處，自應由本院將原審判決予以撤銷改
    判，以期適法。而被告徒以其所為上開二次施用甲基安非他
    命犯行，係接續動作之同一行為，應以一罪論，而原審判刑
    過重云云，提起本件上訴，本院已於前述指駁二犯行相隔月
    餘應予分論併罰，故被告提起上訴指摘原審判決不當，固無
    足取，但原判決既有可議，自應由本院合議庭予以撤銷改判
    。
四、審酌被告前因施用毒品而經觀察勒戒執行完畢，品行非佳，
    其竟再為本件施用毒品犯行，顯見其不思悔改，自制力亦顯
    不佳，足以戕害其身心，滋生其他犯罪，惡化治安，嚴重損
    及公益；惟另考量被告於犯後已坦承犯行，而其施用毒品行
    為於本質上係屬自我戕害行為，反社會性之程度應屬較低等
    一切情狀，各量處如主文所示之刑，並均諭知易科罰金之折
    算標準，及定其應執行之刑，並諭知易科罰金之折算標準，
    以資懲儆。扣案之甲基安非他命殘渣袋1 個，既屬當場查獲
    之第二級毒品，又其外包裝袋與其內之甲基安非他命殘渣難
    以完全析離，應一併依毒品危害防制條例第18條第1 項前段
    規定，沒收銷燬之。另扣案之甲基安非他命吸食器1 組，為
    被告所有供其施用毒品所用之物，業據被告供明在卷，爰依
    刑法第38條第1 項第2 款規定宣告沒收。至其餘扣案之電子
    磅秤1 台、湯匙1 支、吸食器1 組、塑膠球管3 支、吸管杓
    子2 支、2 號夾鍊袋63個、0 號夾鍊袋253 個等物，被告否
    認為其所有，卷內復查無其他確切證據足資證明為被告所有
    供本件犯罪所用之物，本院自無從併於本案諭知沒收，附此
    陳明。
據上論斷，應依刑事訴訟法第455 條之1 第1 項、第3 項、第36
9 條第1 項前段、第371 條、第299 條第1 項前段，毒品危害防
制條例第10條第2 項、第18條第1 項前段，刑法第11條前段、第
41條第1 項前段、第2 項、第51條第5 款、第38條第1 項第2 款
，判決如主文。
本案經檢察官江祐丞到庭執行職務。
中    華    民    國    97    年    8     月    13    日
                  刑事第十一法庭審判長法  官  徐蘭萍
                                      法  官  邱景芬
                                      法  官  林淑婷
上列正本證明與原本無異。
不得上訴。
                                      書記官  林金良
中    華    民    國    97    年    8     月    13    日
附錄本案論罪科刑法條全文：
施用第一級毒品者，處6月以上5年以下有期徒刑。
施用第二級毒品者，處3年以下有期徒刑。


司法院資訊處製作；財團法人民間司法改革基金會備份。
